臺灣屏東地方法院刑事判決　　　　　　　　　　　　　九十一年度易緝字第九九號
　　公　訴　人　臺灣屏東地方法院檢察署檢察官
　　被　　　告　甲○○
右列被告因違反動產擔保交易法案件，經檢察官提起公訴（八十八年度偵字第七一五
八號），本院判決如左：
    主  文
甲○○動產擔保交易之債務人，意圖不法之利益，將標的物遷移，致生損害於債權人
，處有期徒刑參月，如易科罰金，以參佰元折算壹日。
    事  實
一、甲○○尚無前科，於民國八十六年二月五日，以動產擔保交易附條件買賣之方式
    方式，向福灣企業股份有限公司（下稱福灣公司）購買車號Ｋ二＿九一九二號自
    用小客車，約定價款新臺幣（下同）六十八萬四千二百二十六元，分二十四期，
    每月一期，自八十六年三月五日起至八十八年一月五日止，前二十三期每期付款
    一萬六千二百六十二元，最後一期尾款應支付三十一萬零二百元，並向台灣省公
    路局高雄區監理所屏東監理站設定動產擔保登記，約定標的物停放地點為屏東縣
    潮州鎮○○路四十一之一號，甲○○於繳付前二十三期分期款後，於八十八年四
    月十八日與福灣公司協議將尾款延展分為二十四期給付，分期總額為二十八萬八
    千八百四十元，每月支付一萬二千零三十五元，在上揭貸款未付清前，甲○○僅
    得依約占有使用，不得將標的物任意遷移，而為動產擔保交易之債務人。詎甲○
    ○竟意圖不法利益，於貸得上開款項後，自八十八年八月間即第五期起即拒不給
    付，將該車擅自遷移出約定停放之處所，致福灣公司無從依約占有而受損害。
二、案經福灣公司訴請臺灣屏東地方法院檢察署檢察官偵查起訴。
    理  由
一、訊據被告甲○○固坦承有以動產擔保交易附條件買賣之方式，向告訴人購得車號
    Ｋ二＿九一九二號自小客車一部，及其事後未依約繳付買賣價款本息等事實，惟
    否認有何違反動產擔保交易法之情事，辯稱略以：上開車輛價款約六十八萬元，
    伊僅剩下二十四萬餘元未繳清，伊本來在潮州鎮做生意，嗣因經濟狀況惡化沒有
    工作，在八十八年八月間起沒有續繳，並於八十九年時到高雄縣大寮鄉照顧自己
    的小孩，而未住在崁頂鄉之戶籍地，但車輛一直由伊使用中，告訴人自己在大寮
    鄉○○路上尋獲該車，伊實無圖得不法利益之犯意等語。
二、經查，被告於民國八十六年二月五日，以動產擔保交易附條件買賣之方式，向福
    灣公司購買車號Ｋ二＿九一九二號自用小客車，約定價款六十八萬四千二百二十
    六元，分二十四期，自八十六年三月五日起至八十八年一月五日止，前二十三期
    每期付款一萬六千二百六十二元，最後一期尾款應支付三十一萬零二百元，並向
    台灣省公路局高雄區監理所屏東監理站設定動產擔保登記，約定標的物停放地點
    為屏東縣潮州鎮○○路四十一之一號，被告於繳付前二十三期分期款後，與福灣
    公司協議將尾款延展分為二十四期給付，分期總額為二十八萬八千八百四十元，
    每月支付一萬二千零三十五元，甲○○不得將標的物任意遷移而為動產擔保交易
    之債務人，被告於貸得上開款項後未清償借款，且未依約將標的物停放在約定停
    放處所，迄至八十九年二月二十六日，始由告訴人委請他人在高雄縣大寮鄉○○
    路上尋獲，經告訴人拍賣求償得二十六萬三千元後，被告僅剩些許強制執行之費
    用未清償之事實，業據證人李明暢於本院審訊時指訴甚詳，並有買賣契約書、附
    條件買賣合約附錄、動產擔保交易設定書等各一紙在卷可資佐憑，亦為被告所直
    承在卷，故上開事實，堪予認定。
三、觀諸卷附附條件買賣契約書內容所載：標的物之存放地點為高雄縣潮州鎮○○路
    四十一之一號，債務人即被告不得擅自移動等之內容，質諸被告則陳：本件契約
    由伊所親自簽具，伊因為嗣後經濟能力不好，才無法繳清且未通知福灣公司伊將
    車遷移到大寮鄉等語，被告既親自與告訴人簽約，對於分期付款期間車輛占有使
    用情形之約定，應知之甚稔，且在經濟能力欠佳無法依約清償告訴人借款之際，
    仍擅自遷移並拒不告知標的物之停放處所，而未依約停放在約定停放地點，經告
    訴人提起告訴後，迄八十九年二月二十六日告訴人託人尋回車輛止，猶使自己繼
    續享有標的物使用之利益，致使車輛持續折舊，足證其係意圖不法利益，遷移標
    的物，致生損害於告訴人，被告既未告知該車之所在地或主動返還該車，妨礙告
    訴人取得該車之占有而得加以拍賣取償之權利，致告訴人債權無法及早獲得清償
    ，更須另支出費用委請他人尋找該車，致生財產上損害。故被告之行為確已致生
    損害於債權人，堪以認定。被告辯稱無圖不法利益，係卸責之詞，不足採信，其
    罪證明確，犯行應可認定。
四、核被告所為，係犯動產擔保交易法第三十八條之意圖為自己不法利益，將標的物
    遷移，致生損害於債權人罪。爰審酌被告尚無前科，有台灣高等法院被告全國前
    科註記表一紙在卷，經通緝後使到案，於犯罪後圖卸犯行，然態度尚非不佳，且
    福灣公司已取回該車並拍賣減少損失，對告訴人所致之損害尚輕，及其所犯罪質
    尚非重大等一切情狀，量處如主文所示之刑，並諭知易科罰金之折算標準，以資
    懲儆。又刑法第四十一條業已於九十年一月十日修正公布，並於九十年一月十二
    日生效，依其修正內容為犯最重本刑為五年以下有期徒刑以下之刑之罪，而受六
    個月以下有期徒刑或拘役之宣告，因身體、教育、職業、家庭之關係或其他正當
    事由，執行顯有困難者，得以一元以上三元以下折算一日，得易科罰金；另易科
    罰金之事項應依新法即裁判時之法律而無刑法第二條第一項但書之適用，亦經最
    高法院二十四年七月總會決議在案，是就被告宣告之刑乃依新法併以諭知易科罰
    金之折算標準，附此敘明。
據上論斷，應依刑事訴訟法第二百九十九條第一項前段，動產擔保交易法第三十八條
，刑法第二條第一項前段、第十一條、修正後第四十一條第一項前段、罰金罰鍰提高
標準條例第一條前段、第二條，判決如主文。
本案經檢察官郭俊男到庭執行職務。
中      華    民      國      九十一      年    十二    月    三十    日
                                      臺灣屏東地方法院刑事第四庭
                                          法  官   簡志瑩
右正本證明與原本無異。
如不服本判決應於收受本判決後送達後十日內向本院提出上訴書狀，其未敘述上訴理
由者，並得於提起上訴後十日內向本院補提理由書狀（均須按他造當事人之人數附繕
本 ）「切勿逕送上級法院」
                                          書記官   林鴻仁
中      華      民      國      九十一      年    十二    月    三十    日
附錄本判決論罪科刑法條：
動產擔保交易法第三十八條
 (處分標的物之處罰)
動產擔保交易之債務人，意圖不法之利益，將標的物遷移、出賣、出質、
移轉、抵押或為其他處分，致生損害於債權人者，處三年以下有期徒刑、
拘役或科或併科六千元以下之罰金。
